【裁判字號】    92,交易,196
【裁判日期】    921225
【裁判案由】    公共危險等
【裁判全文】
臺灣板橋地方法院刑事判決                        九十二年度交易字第一九六號
    公  訴  人  臺灣板橋地方法院檢察署檢察官
    被      告  戊○○
    選任辯護人  謝新平律師
                王棟樑律師
                丁○○
右列被告因公共危險案件，經檢察官提起公訴（九十一年偵字第一一七八九號），本
院判決如左：
    主    文
戊○○因過失傷害人致重傷，處有期徒刑參月，如易科罰金，以參佰元折算壹日。
丁○○被訴過失傷害部分不受理。
    事    實
一、丁○○明知服用酒類，不能安全駕駛交通工具者，不得駕駛動力交通工具，竟於
    不詳時、地飲酒後已達不能安全駕駛動力交通工具之狀態下，於民國九十一年一
    月十四日一時五十分許，駕駛車牌號碼ＡＱＵ－四六一號重機車（酒醉駕車部分
    另案審理中），沿臺北縣樹林市○○街四十二巷往長壽街十九巷方向行駛，欲越
    過復興路進入長壽街十九巷時，應注意行駛至交岔路口時，支線道車應暫停讓幹
    線道車先行，且行經閃光紅燈路口，應減速接近，先停止於交岔路口前，讓幹道
    車優先通過後認為安全時，方得續行，而依當時天候晴、夜間有照明、路面乾燥
    、無缺陷、視距良好等情況，並無不能注意之情形，竟疏未注意，又因酒醉影響
    判斷力，而貿然穿越該路口，適戊○○駕駛車牌號碼ＭＥＢ－八八六號重機車，
    沿復興路往山佳方向行駛，理應注意行經閃光黃燈路口，車輛應減速接近，注意
    安全，小心通過，而依當時情況已如前述亦無不能注意之情形，詎未注意，未充
    分注意車前狀況減速慢行通過路口，致二人於復興路一百零二號前發生碰撞，丁○○再撞及乙○○（另為不起訴處分）停放於復興路與長壽街口之自小客車，丁○○因而受有頭部外傷併顱內出血、水腦症、右側股骨骨折之傷害，現呈昏迷植
    物人狀態；戊○○受有臉部多處擦傷裂傷、右手多處挫傷、右踝扭傷之傷害（丁○○所涉過失傷害犯行，業據撤回告訴）。丁○○經送醫抽血檢驗後發現其酒精
    濃度達每公升一點二一五毫克。
二、案經指定丁○○之弟己○○代行告訴暨臺北縣政府警察局樹林分局報請板橋地方
    法院檢察署檢察官偵查起訴。
    理    由
一、右揭被告戊○○於前揭時、地，駕駛重機車與被害人丁○○相撞，致其受有重傷
    現仍昏迷之事實，業經被告戊○○於警詢時及偵、審中供承不諱，核與代行告訴
    人己○○之指訴情節相符，復有臺北縣警察局樹林分局製作之道路交通事故調查
    報告表乙份、臺北縣政府警察局樹林分局處理交通事故現場繪測草圖乙紙、臺北
    縣政府警察局樹林分局處理交通事故現場相片十二紙、財團法人恩主公醫院九十
    一年二月二十八日乙種診斷證明書、生化檢驗報告、醫師手寫病歷摘要記錄、病
    患病歷、臺灣省臺北縣區車輛行車事故鑑定委員會九十一年十月三十日北鑑字第
    九一一三三九號鑑定意見書、臺灣省臺北縣區車輛行車事故覆議鑑定委員會九十
    二年一月十日覆議意見書、國立交通大學行車事故鑑定意見書各乙份、被害人丁○○之照片三紙在卷可資佐證，堪認為真。
二、訊據被告戊○○固坦認有與被害人丁○○相撞之事實，惟矢口否認有何過失犯行
    ，辯稱伊行駛至路口時，確有減速慢行，且伊與被害人碰撞之地點已過路口，既
    非路口，自無所謂行經路口未減速之過失云云。惟查：
（一）觀諸事故現場圖及現場照片所示，被害人丁○○之機車撞及停放在復興路一０
      二號前車牌號碼ＣＸ－０四三二號自小客車，並車頭朝保安街向左側倒下，被
      告戊○○之機車則停置往山佳方向距被害人機車約二公尺處，車頭朝山佳向左
      倒下，且未有落土、煞車痕及刮地痕。此與被告戊○○於本院審理時稱「我過
      了路口，才被撞到後滑行」（詳本院九十二年四月二十四日訊問筆錄第四頁）
      及證人甲○○證稱「兩車距離應該是兩公尺左右、現場是擦撞沒有大力所以落
      土不明顯」（詳本院九十二年五月十四日訊問筆錄）相符。可見雙方車輛撞擊
      之位置應在復興路一０二號前方，被告戊○○之機車向前滑行約二公尺方倒地
      ，被害人丁○○則撞及前揭之自小客車而倒地，可資認定，合先敘明。
（二）復對照偵查卷宗第二十八頁上方道路情況照片及事故現場圖以觀，長壽街十九
      巷口與樹德街四十二巷口係隔復興路相對，雙方撞擊地點即復興路第一０二號
      前，距長壽街十九巷口僅約一公尺。查被告戊○○於警詢及偵訊時均自承：「
      丁○○騎乘機車由樹德街四十二巷往長壽街十九巷方向行駛，他沒有開車燈，
      我看到時只剩三、四公尺之距離，我閃避不及，他撞到我左側把手之部位」（
      詳偵查卷第三十二頁）。據此推斷，被告戊○○看到被害人時，應尚未通過長
      壽街十九巷口，否則依上開道路情況照片所示，倘被告戊○○已過該路口，往
      山佳方向行駛，樹德街四十二巷則在其身後方向，其視線範圍應不及之，如何
      能得知被害人係自樹德街四十二巷駛出。又被害人之機車撞及被告之左側把手
      ，是屬機車之左側前方位置，故回溯被告看見被害人時，被害人應係自被告戊○○之左前方駛來，由此推知被告戊○○在看見被害人之機車時，應尚未越過
      復興路與長壽街十九巷及樹德街四十二巷之交叉路口，自仍應負減速接近，注
      意安全，小心通過之注意義務。
（三）再據證人丙○○於本院審理時證稱：「當時我坐在後座，經過復興路、長壽街
      十九巷口，我感覺他（即被告戊○○）煞車頓了一下，我們已經經過路口，忽
      然一輛機車，沒有開大燈，從路口衝出來，撞到我們機車的左側，我們就倒在
      路邊」（詳本院九十二年四月二十四日訊問筆錄）。由此雖可證被告戊○○行
      經本件事故發生路口時有煞車，惟究證人描述有頓一下之感覺以觀，被告戊○○應係至於路口才為短暫、緊急之減速，而非事前即漸為減速慢行接近，況且
      依被告戊○○自承其有看到被害人丁○○自樹德街四十二巷往長壽街十九巷方
      向行駛，看到時只距三、四公尺，閃避不及而相撞，已如前述，可見被告於行
      經路口前即未減速緩行，行經路口時亦未充分注意車前狀況，堪予認定，其以
      前詞為辯，並不足採。至被害人是否超速行駛一節，被害人因本件車禍昏迷至
      今，無法到庭證述，既查無其他積極事證可證本件車禍有超速之情，又被告戊○○指控被害人騎乘機車未開大燈，雖與證人丙○○之證言相符，惟證人丙○○為被告之友人，當日又搭乘被告之機車，其供述有偏頗之虞，復查亦乏其他
      積極證據資料可資佐證，均不予認定，附此敘明。
（四）按汽車行駛時，駕駛人應注意車前狀況，並隨時採取必要之安全措施；汽車駛
      至交岔路口時，其行進應遵守燈光號誌，而行經設有閃光紅燈號誌之交岔路口
      支線道時，即表示「停車再開」，車輛應減速接近，先停止於交岔路口前，讓
      幹道車優先通行後認為安全時，方得續行；而閃光黃燈號誌則表示「警告」，
      車輛應減速接近，注意安全，小心通過，道路交通安全規則第九十四條第三項
      、第一百零二條第一項第一款及道路交通標誌標線號誌設置規則第二百十一條
      第一項第一、二款分別定有明文，被告戊○○係領有駕照之人，業據其於警詢
      時供承無訛（詳偵查卷宗第四頁），就前開規定之應知之甚稔，其駕車自應遵
      守上開關於交通安全之規定。本件肇事地點為臺北縣樹林市○○路一０二號前
      ，鄰近復興路與長壽街十九巷之交叉路口，該路口復興路行向（即被告戊○○
      方向）設有閃光黃燈號誌為幹線道，長壽街行向（即被害人丁○○方向）設有
      閃光紅燈號誌為支線道，當時情況為天候晴、夜間有照明光線，路面狀況乾燥
      、無缺陷、無障礙物且視距良好，並無不能注意之情形，有交通事故調查報告
      表、偵查卷宗第二十八頁路況照片二紙可稽，而被告戊○○行駛至設有閃光黃
      燈號誌之交岔路口支線道時，疏未依閃光黃燈號誌指示，注意車前狀況並小心
      通過，以致發生本件車禍，其就本件車禍之發生有過失甚明。復按刑法第十條
      第四項第六款所謂其他於身體或健康，有重大不治或難治之之傷害，係指傷害
      重大且不能治療或難以治療而言，有二十九年度上字第六八五號判例意旨可資
      參照。被害人丁○○因本件車禍所受傷害重大，目前仍呈昏迷植物人狀態，無
      法行動，需完全仰賴別人照顧，此有前揭醫院之病歷摘錄單乙份、被害人丁○○照片三紙在卷可憑，依前開判例意旨，已符合刑法第十條第四項第六款重傷
      要件之規定。又被告戊○○之過失行為與被害人重傷害間，亦顯有相當因果關
      係。而本件車禍之肇事責任，經臺灣省車輛行車事故覆議鑑定委員會、國立交
      通大學行車事故鑑定結果，亦認定被告戊○○於夜間駕駛上開重機車，行經閃
      黃燈路口，未減速慢行、充分注意車前狀況為肇事次因。又被害人因酒後致其
      反應能力下降（有生化檢驗報告血液酒精濃度二四三ＭＧ／ＤＬ，換算後為一
      點二一五ＭＧ／Ｌ附卷可考）騎乘機車行經設有行車管制號誌為閃光紅燈之該
      交岔路口時，疏未注意暫停讓幹道車先行，致其所騎乘機車與被告所駕駛機車
      發生擦撞，雖為本件車禍之肇事主因，有上開鑑定意見可參，惟仍無法解免於
      被告戊○○之過失責任，是以其駕車肇事過失致人受重傷之犯行洵堪認定，被
      告罪證明確，應予依法論罪科刑。
三、核被告戊○○所為，係犯刑法第二百八十四條第一項後段之過失重傷罪。查被告
    戊○○於本件車禍肇事後，於員警前往處理時，已向據報前來尚不知何人犯罪之
    員警自首坦承車禍之事由，此有臺北縣警察局樹林分局偵辦交通事故案件「涉嫌
    人是否自首」調查表影本一份在卷足憑，堪認被告確有對於未發覺之上開犯罪自
    首而受裁判之情事，應依刑法第六十二條前段之規定減輕其刑。爰審酌被告並無
    不良前科，有臺灣高等法院被告全國前案紀錄表一份附卷可稽，且被告此次犯罪
    之過失程度十分輕微，於本院審理時坦承犯行，態度良好，惟因賠償金額雙方差
    距過大致未能與被害人達成和解等一切情狀，量處如主文所示之刑，並諭知易科
    罰金之折算標準，以示懲戒。
四、公訴意旨另以：被告丁○○因前開車禍，致告訴人戊○○受有臉部多處擦傷裂傷
    、右手多處挫傷、右踝扭傷之傷害，因認被告丁○○涉有刑法第二百八十四第一
    項前段之過失傷害罪嫌云云。
五、按告訴乃論之罪，告訴人於第一審辯論終結前得撤回其告訴，又告訴經撤回者，
    應諭知不受理之判決，刑事訴訟法第二百三十八條第一項、第三百零三條第三款
    定有明文。經查本件告訴人戊○○告訴被告丁○○過失傷害部分，起訴書認係觸
    犯刑法第二百八十四條第一項前段之罪，依同法第二百八十七條前段之規定，須
    告訴乃論。茲據告訴人戊○○於本院審理終結前撤回告訴（見九十二年十一月十
    三日撤回告訴狀），依照首開說明，此部分爰不經言詞辯論，逕為諭知不受理之
    判決。
據上論斷，應依刑事訴訟法第二百九十九條第一項前段、第三百零三條第三款、第三
百零七條，刑法第二百八十四條第一項後段、第六十二條前段、第四十一條第一項前
段，罰金罰鍰提高標準條例第一條前段、第二條，判決如主文。
中      華      民      國      九十二    年      十二    月  二十五    日
                        臺灣板橋地方法院刑事第三庭
                            審判長法  官  胡 堅 勤
                                  法  官  李 君 豪
                                  法  官  王 瑜 玲
右正本證明與原本無異。
如不服本判決，應於判決送達後十日內向本院提出上訴狀 (應附繕本) ，上訴於
臺灣高等法院。
                                  書記官  吳 詩 琳
中      華      民      國      九十二    年      十二    月  二十五    日
中華民國刑法第二百八十四條
 (過失傷害罪)
因過失傷害人者，處六月以下有期徒刑、拘役或五百元以下罰金，致重傷
者，處一年以下有期徒刑、拘役或五百元以下罰金。
從事業務之人，因業務上之過失傷害人者，處一年以下有期徒刑、拘役或
一千元以下罰金，致重傷者，處三年以下有期徒刑、拘役或二千元以下罰
金。


司法院資訊處製作；財團法人民間司法改革基金會備份。
